【裁判字號】    98,訴,1426
【裁判日期】    981112
【裁判案由】    侵權行為損害賠償
【裁判全文】
臺灣板橋地方法院民事判決              98年度訴字第1426號
原      告  丙○○
訴訟代理人  廖修譽律師
被      告  甲○○
訴訟代理人  乙○○
上列當事人間請求侵權行為損害賠償事件，經本院於民國98年11
月2日言詞辯論終結，判決如下：
    主  文
被告應給付原告新臺幣貳拾捌萬參仟零柒拾參元，及自民國九十
八年四月十一日起至清償日止，按週年利息百分之五計算之利息
。
原告其餘之訴駁回。
訴訟費用由被告負擔十分之四，餘由原告負擔。
本判決第一項得假執行。
原告其餘假執行之聲請駁回。
    事實及理由
一、原告起訴主張：
  (一)原告於民國97年10月13日下午6時50分許，駕駛車號K5M-772
    號機車下班，途經台北縣永和市○○○路○段8號前，適被告
    駕駛車號2727-KN自用小客車，竟未讓原告之直行車先行，
    突然自路邊停車格駛出，並自該車道最外側欲違規迴轉至對
    向車道，致原告見狀反應不及煞車滑倒撞擊後，便失去意識
    ，原告經送急救後，已造成嚴重之傷勢，經檢查結果，被告
    之過失傷害行為，致原告受有門齒斷裂、左側第6、7、8肋
    骨骨折，大腿大範圍肌肉挫傷致橫紋肌溶解症、多處擦傷、
    頭部外傷及腦震盪、創傷後暈眩等傷害。依道路交通安全規
    則第98條第4款、第6款、第102條第3款、第7款、第106條第
    5款及道路交通管理處罰條例第48條等規定，原告係與被告
    同向行駛之直行車，被告係自最外側車道之停車格欲迴轉，
    依上開規定被告應讓直行車先行，且看清有無來往車輛，方
    得轉彎或迴轉，被告無視上開交通安全規則，應注意得注意
    而不注意，於仍有直行車輛之原告行駛時，冒然切入欲迴轉
    ，致造成本件事故，被告駕駛行為係不法，自有過失甚明，
    原告依民法第184條、第191條之2、第193條第1項及第195條
    第1項之規定，自得請求被告賠償財產上及非財產上之損害
    賠償，包含醫療費用、增加生活上之需要費及慰撫金等。
  (二)原告受傷與被告之過失侵權行為間有因果關係，請求被告如
    下之損害賠償：
    1.依民法第193條第1項請求增加生活上之需要而支出之費用
      部分：
      醫療費用：原告支出醫療費用新臺幣（下同）5773元。
      交通費用：因原告受此傷害，除需持續回診，上下班亦
        需搭乘計程車方能到辦公室，有交通費用之支出11905
        元。
      修復門齒費用：原告門齒斷裂，需為修復診療，估計修
        復門齒費用為50500元。
    2.依民法第184條規定請求賠償原告財產損失：本件車禍事
      故造成原告機車受損，修復費用為25310元。
    3.依民法第193條第1項原告不能工作造成損失：原告自97年
      10月13日起住院，至97年10月20日止，共計1週無法正常
      工作。而原告任職遠東紡織公司，此事不能工作之損失，
      自得請求賠償，原告事故時之月薪為46544元，是該1週不
      能工作之薪資損失為11636元。
    4.依民法第195條第1項規定請求精神上慰撫金：原告原身體
      硬朗，個性樂觀，且為壘球選手、教練及裁判，經此事故
      後，已造成原告生命型態全然改觀，就其喜好之活動，無
      法參與，被告於事故發生後未為任可損害賠償之誠意，造
      成原告精神上及身體上莫大的痛苦，請求精神上之損害賠
      償68萬元。
    5.總計被告應給付原告755124元。
  (三)訴之聲明：
    1.被告應給付原告755124元，及自起訴狀繕本送達被告翌日
      起至清償日止，按年息5%計算之利息。
    2.訴訟費用由被告負擔
    3.原告願供擔保，請准宣告假執行。
二、被告則以：本件車禍事故被告雖有過失，惟原告已自述行車
    速度60-70/公里，即有違規定，顯示車速已過快（其實應已
    達100/公里以上），於事故發生過程，自屬舉足輕重，豈會
    僅如鑑定意見所陳違反規定而已。今若非原告車速過快，於
    事故發生時，緊急煞車，必能完全煞住，而不會滑倒，致身
    上受有多處傷害。何況原告自陳已看見被告車輛有打方向燈
    ，表示原告已注意到被告車輛會自路邊向左駛出，此時原告
    應減速慢行以決定繼續往前或停住才是，詎原告依舊高速前
    進，又向左修正方向，導致發生本件事故，原告高速行駛又
    未注意車前狀況，當同為肇事原因，而不應將責任全歸於被
    告才是，被告當得主張過失相抵。又原告所提單據僅係估價
    單而已，並非實質收據，自不得據以主張有所損害。97年12
    月12日永和市調解委員會調解當天，被告父母、保險公司及
    委任律師均到場，誠意與原告洽談，原告與被告父母達成20
    萬元和解，嗣後因原告拿不出僅1萬元之收據讓被告向保險
    公司請求理賠，原告即翻悔不認，破壞和解協議，致被告無
    所適從，且被告曾親自至醫院探視，被告父親亦曾以電話關
    心原告，原告主張高達68萬元之精神賠償，更係無據。並聲
    明：原告之訴駁回、訴訟費用由原告負擔。
三、原告主張被告於97年10月13日下午6時50分許，駕駛車號272
    7-KN自用小客車，在台北縣永和市○○○路○段8號前，欲自
    最外側迴轉至對向車道，適原告駕駛車號K5M-772號機車自
    左後方直行而發生碰撞事故，致原告受有門齒斷裂、左側第
    6、7、8肋骨骨折，大腿大範圍肌肉挫傷致橫紋肌溶解症、
    多處擦傷、頭部外傷及腦震盪、創傷後暈眩等傷害等情，為
    被告所不爭，並核與本院依職權調閱台灣板橋地方法院檢察
    署98年度偵字第919號所附台北縣政府警察局永和分局函送
    道路交通事故調查卷宗所附道路交通事故現場草圖、調查報
    告表(一)、(二)、兩造警訊筆錄、現場照片等可稽，且有原告提
    出天主教耕莘醫院永和分院診斷證明書及傷勢照片為證，自
    堪信為真實。
四、被告抗辯車速過快未注意車前狀況而不及煞停而認與有過失
    云云。經查：被告於警訊時陳稱「…我駕駛自小客車車2727
    -KN號，沿環河東路二段往中正橋方向行駛，直行於左側車
    道，至肇事地點前，我欲迴轉往永福橋方向，我先往右慢切
    進入環河東路二段的停車格再準備迴轉，我有打左方向燈且
    注意左後方來車（我有左轉頭及看左後照鏡），我見左後方
    有一機車頭燈，他距離我車很遠，我認為有足夠的安全距離
    ，我便慢慢左彎迴轉，突然我聽見有煞車聲，接下來我車被
    撞擊一下，我才知道我與K5M-772普通重機車發生車禍」，
    原告則於警訊時陳稱：「我駕駛普通重型機車K5M-772號，
    沿環河東路二段往中正橋方向行駛於左側車道靠右直行，至
    肇事地點，我有注意到右前方有一台2727-KN自小客車，對
    方有打左方向燈，當時我以為他應該是要路邊起步，我稍微
    往左邊修正方向以保持安全，我持續行進，突然對方左迴轉
    擋住我車行方向，我見會有危險，趕緊煞車，我車滑倒後，
    之後如何和對方發生碰撞我不清楚了。車禍前我有看見對方
    左我右前方，但我認為對方應該是要路邊起步，我往左修正
    方向，行車速率約60-70公里/小時…」等語，本院認為依道
    路交通安全規則第106條第5款規定：「汽車迴車前，應暫停
    並顯示燈光或手勢，看清無來往車輛，並注意行人通過，始
    得迴轉」，依上開兩造警訊陳述得知，被告當時既欲迴車至
    對向車道，即應暫停並顯示左轉燈光或手勢，看清無來往車
    輛，始得迴轉，顯見兩造當時行車動線而觀，其路權在於原
    告，被告必須等待後方原告直行的車輛通過後，始得迴車轉
    向，故本件車禍事故之肇事原因係被告違反上開迴車應注意
    之道路交通安全規則所致，被告當時既有注意被告騎乘機車
    於後方直行而來，應注意並能注意而不注意禮讓原告優先通
    行而發生碰撞事故，被告自有過失甚明，並與被告受傷間有
    相當因果關係。至於原告車速過快雖有違規定，但對本件車
    禍碰撞事故並非同為肇事原因，揆諸上開說明，當時路權在
    於原告，原告自有優先通過之權利，被告違反規定迴轉在先
    ，自不得以原告未注意車前狀況，並採取必要之煞停避險措
    施，認係同為肇事原因，故原告超速違反規定並非本件車禍
    事故之肇事原因甚明，另卷附台灣省台北縣區車輛行車事故
    鑑定委員會鑑定意見書所載鑑定意見，亦同此認定，故被告
    所辯原告與有過失乙節，洵非有據。
五、按稱和解者，謂當事人約定互相讓步，以終止爭執或防止爭
    執發生之契約。和解有使當事人所拋棄之權利消滅及使當事
    人取得和解契約所訂明權利之效力。民法第736條及第737條
    分別定有明文。又未經成立之和解契約，在和解進行中當事
    人所為讓步之主張，不能採為判決之根據。（最高法院18年
    上字第2102號判例意旨參照）被告另抗辯稱：97年12月12日
    永和市調解委員會調解當天，被告父母、保險公司及委任律
    師均到場與原告洽談和解，原告與被告父母已達成20萬元和
    解，嗣因原告拿不出僅1萬元之收據讓被告向保險公司請求
    理賠，原告翻異不認和解內容云云。本院認為被告父母與原
    告所為之和解，是否已經被告本人授權簽訂，未由被告舉證
    以實其說，對於兩造是否發生效力，已有疑義。又被告所辯
    已達成20萬元和解，嗣因原告拿不出1萬元之收據向保險公
    司請求理賠而毀諾，顯見原告有無提出該1萬元單據得向保
    險公司申請理賠，將影響先前協議20萬元和解金額之內容，
    原告有無提出單據成為20萬元協議之條件，兩造在原告無法
    提出單據之情形下，和解契約之重要意思表示內容之和解金
    額即發生於兩造間無法確定之情形，兩造間和解契約自不成
    立，互核兩造間並未於台北縣永和市調解委員會簽立調解書
    甚明，且原告於和解期間所為讓步之主張，揆諸上開說明，
    亦不能採為本件判決之根據，且被告亦於本院98年11月2日
    言詞辯論時陳述不再爭執此項抗辯事由，且不聲請訊問證人
    林映廷律師，故被告上開所辯無足憑信。
六、按故意或過失，不法侵害他人權利者，負損害賠償責任。違
    反保護他人之法律，致生損害賠償責任，負損害賠償責任。
    汽車、機車或其他非依軌道行駛之動力車輛，在使用中加損
    害於他人者，駕駛人應賠償因此所生之損害。不法毀損他人
    之物者，被害人得請求賠償其物因毀損所減少之價額。不法
    侵害他人身體或健康者，對被害人因此減少或喪失之勞動能
    力或增加生活上之需要時，應負損害賠償責任。不法侵害他
    人身體、健康、名譽、自由、信用、隱私、貞操，或不法侵
    害其他人格法益而情節重大者，被害人雖非財產上之損害，
    亦得請求賠償相當之金額。民法第184條第1項前段、第2項
    、第191條之2、第196條、第193條第1項、第195條第1項前
    段分別定有明文。原告主張被告過失不法侵害原告之財產及
    身體，依上開規定，請求被告負損害賠償責任，洵為正當。
七、茲就原告得請求之項目及金額分述如下：
  (一)原告請求車輛毀損損害部分：按不法毀損他人之物者，被害
    人得請求賠償其物因毀損所減少之價額；又負損害賠償責任
    者，除法律另有規定或契約另有訂定外，應回復他方損害發
    生前之原狀，且債權人得請求支付回復原狀所必要之費用，
    以代回復原狀，民法第196條、第213條第1項、第3項分別定
    有明文。再按物被毀損時，被害人除得依民法第196條請求
    賠償外，並不排除民法第213條至第215條之適用，惟民法第
    196條之規定即係第213條之法律另有規定。而請求賠償物被
    毀損所減少之價額，得以修復費用為估定之標準，但以必要
    者為限，如修理材料以新品換舊品，應予折舊。查依原告所
    提車牌號碼K5M-772機車之行車執照所載，該機車係第三人
    楊復長所有，第三人亦於98年9月25日將該機車之修復請求
    權移轉予原告，且於本院98年11月2日言詞辯論時當庭通知
    被告在案，有卷附債權移轉同意書為證。本件原告主張系爭
    機車因本件事故而受損，計支出之機車修理費用25310元，
    業經原告提出修理費用單據影本乙件為證，因零件部分依上
    開規定應予折舊計算，原告訴訟代理人亦於本院98年11月2
    日當庭表示願意全額修理費用均以折舊計算之。又上開機車
    係95年1月出廠，有行車執照影本為證，迄97年10月本件事
    故發生時，已使用2年9個月，是上開修理費用25310元部分
    ，依上開說明，應予折舊。茲參酌行政院以86年12月30日臺
    86財字第52053號函核定之「固定資產耐用年數表」，及「
    固定資產折舊率表」之規定，機器腳踏車之耐用年數為3年
    ，依定率遞減法每年折舊千分之536，則該機車修理費扣除
    折舊後應為3259元【第1年折舊額25310元×0.536＝13566元
    ，第2年折舊額（25310元－13566元）×0.536＝6295元，第
    3年折舊額為（25310元－13566元－6295元）×0.536×9/12
    ＝2190元，計13566元+6295元+2190元=22051元；25310元－
    22051元=3259元；元以下四捨五入】。因此，原告主張其此
    部分損害額為3259元部分，即屬可採。
  (二)原告請求醫療費用部分：原告主張已支出醫療費用5773元，
    業據其提出各項醫療費單據等為證，且為被告不爭執，此部
    分費用之請求洵屬有據，應予准許。
  (三)原告請求支出交通費用部分：原告因本件傷害須持續回診治
    療及上、下班期間須搭乘計程車代步之增加生活上需要支出
    計程車費用11905元，有原告提出計程車收據影本等件為證
    ，且為被告所不爭，此部分費用之請求與本件車禍事故有關
    ，洵屬合理，應予准許。
  (四)原告請求重建修復門齒之費用部分：原告請求因門齒斷裂，
    需要重建修復費用50500元，有醫師出具之治療報告書節本
    ，且為被告於本院98年9月24日言詞辯論時對此部分費用之
    請求，並無異議，本院斟酌此費用之支出亦屬合理，應予准
    許。
  (五)原告請求不能工作期間之薪資損失部分：原告主張自97年10
    月13日起住院，至97年10月20日止，共計1週無法正常工作
    。而原告任職遠東紡織公司，事故當時之月薪為46544元，
    是請求該1週不能工作之薪資損失11636元，業據原告提出薪
    資證明乙件為證，亦為被告所是認，此部分之請求，洵屬正
    當，自應准許。
  (六)原告請求精神上慰撫金68萬元部分：原告因被告之過失不法
    侵害行為，致身體受有門齒斷裂、左側第6、7、8肋骨骨折
    ，大腿大範圍肌肉挫傷致橫紋肌溶解症、多處擦傷、頭部外
    傷及腦震盪、創傷後暈眩等傷害，需忍受受傷治療期間之痛
    苦及不便，門齒斷裂之顏面受傷治療及重建，其精神上自受
    有相當之痛苦，原告依民法第195條規定，請求非財產上損
    害賠償，自屬有據。本院審酌原告淡水工商管理學院畢業，
    目前在遠東紡織股份有限公司任職，有卷附學歷證明及在職
    證明書各乙件為證，而被告目前沒有工作，在日本念語言學
    校及卷附兩造財產資料明細等一切情狀，認原告請求精神慰
    撫金68萬元，尚嫌過高，應以20萬元為允適。
  (七)基上：原告得請求之金額合計為283073元（3259＋5773＋11
    905＋50500＋11636＋200000＝283073）。
八、綜上所述，原告基於侵權行為法律關係，請求被告給付2830
    73元，及自起訴狀繕本送達翌日即98年4月11日起至清償日
    止，按年息5%計算之法定遲延利息部份，為有理由，應予准
    許，逾此範圍之請求，非有理由，應予駁回。
九、原告陳明願供擔保，聲請宣告假執行。就原告勝訴部分，因
    所命金額未逾50萬元，爰依民事訴訟法第389條第1項第5款
    規定，均依職權宣告假執行，而毋庸命原告供擔保。就原告
    敗訴部分，假執行之聲請因訴之駁回而失所附麗，爰併予駁
    回。
十、訴訟費用負擔之依據：民事訴訟法第79條。
中    華    民    國    98    年    11   月    12    日
                  民事第三庭    法  官  張紫能
以上正本係照原本作成
如對本判決上訴，須於判決送達後20日內向本院提出上訴狀
中    華    民    國    98    年    11   月    12    日
                            書記官  華海珍


司法院資訊處製作；財團法人民間司法改革基金會備份。
